臺灣臺北地方法院刑事判決
111年度訴字第18號
公  訴  人  臺灣臺北地方檢察署檢察官
被      告  陳榮峰
指定辯護人  本院公設辯護人唐禎琪  
上列被告因違反毒品危害防制條例案件，經檢察官提起公訴（11
0年度偵字第20863號），本院判決如下：
    主  文
陳榮峰犯販賣第三級毒品未遂罪，累犯，處有期徒刑壹年。
扣案之毒品咖啡包柒拾貳包（驗前總毛重參柒貳點柒陸公克，含
包裝袋柒拾貳只）、扣案iPhone手機壹支（含0000000000號SIM
卡壹張），均沒收之。
    事  實
一、陳榮峰明知3,4-亞甲基雙氧苯基乙基胺丁酮（Eutylone）、
    4-甲基甲基卡西酮（4-methylmethcathinone）均係毒品危
    害防制條例列管之第三級毒品，不得販賣，竟意圖營利，基
    於販賣第三級毒品之犯意，於民國110年7月5日0時16分許，
    以其持用手機（IMEI序號000000000000000號）內之通訊軟
    體微信（ID：s29603、使用者名稱「峰」）對不特定人傳送
    「新水果到了」、橘子圖案等販售含有前開毒品成分之咖啡
    包（下稱毒品咖啡包）之廣告訊息。嗣桃園市政府警察局中
    壢分局興國派出所員警於瀏覽前開訊息後，於110年7月6日1
    4時7分許起，在微信上佯裝為購毒者「彬彬」向陳榮峰詢價
    。雙方約定在臺北市○○區○○○路0段000巷00號附近，由「彬
    彬」以新臺幣（下同）1,200元價金向陳榮峰購買毒品咖啡
    包3包。嗣於同日16時15分許，陳榮峰依約至前開地點欲與
    「彬彬」進行交易之際，員警乃當場表明身分，陳榮峰上開
    販賣第三級毒品行為始僅止於未遂。警方當場扣得毒品咖啡
    包3包及聯繫上開毒品交易所用之iPhone手機1支後，並經陳
    榮峰同意，前往其位在新北市○○區○○街00巷00號2樓居所搜
    索而另扣得毒品咖啡包69包（上開毒品咖啡包72包中，含3,
    4-亞甲基雙氧苯基乙基胺丁酮者共47包【驗前總淨重128.85
    公克，驗前總純質淨重1.28公克】、含4-甲基甲基卡西酮成
    分者共25包【驗前總淨重157.89公克，驗前總純質淨重4.73
    公克】，驗前總純質淨重共約6.01公克），始悉上情。
二、案經桃園市政府警察局中壢分局報告臺灣臺北地方檢察署檢
    察官偵查起訴。
    理  由
壹、證據能力：
    本院引用被告以外之人於審判外之陳述，業經檢察官、被告
    陳榮峰及辯護人於本院審理期日均同意有證據能力（見本院
    卷第65頁至第66頁），本院審酌該等證據作成之情況，核無
    違法取證或其他瑕疵，且與待證事實具有關聯性，認為以之
    作為證據為適當，依刑事訴訟法第159條之5規定，均有證據
    能力。其餘認定本案犯罪事實之非供述證據，查無違反法定
    程序取得之情，依刑事訴訟法第158條之4規定反面解釋，亦
    具有證據能力。
貳、實體部分：
一、認定犯罪事實所憑之證據及理由
　　上開犯罪事實，業據被告於警詢、偵訊及本院準備程序、審
    理中，均坦承不諱（見偵卷第27頁至第34頁、第135頁至第1
    37頁，本院卷第43至47頁、第64至73頁），另有桃園市政府
    警察局中壢分局職務報告、桃園市政府警察局中壢分局搜索
    扣押筆錄及扣押物品目錄表2份、被告微信使用者資料及其
    與「彬彬」間對話紀錄翻拍相片共8張、扣案物品暨查獲現
    場等相片共89張、內政部警政署刑事警察局110年10月21日
    刑鑑字第1100069153號鑑定書在卷可稽（見偵卷第67頁至第
    69頁、第71頁至第75頁、第81頁至第85頁、第97頁至第123
    頁、第231頁至第232頁），復有毒品咖啡包72包扣案可資佐
    證，足認被告任意性之自白與事實相符。本案事證明確，被
    告犯行堪予認定，應依法論科。
二、論罪科刑
  ㈠所犯法條：
　　按3,4-亞甲基雙氧苯基乙基胺丁酮（Eutylone）、4-甲基甲
    基卡西酮（4-methylmethcathinone）均係毒品危害防制條
    例列管之第三級毒品。又按警方為求破案，佯裝購毒者而與
    毒販聯繫，經毒販允諾，依約攜帶毒品至約定地點而旋為員
    警當場查獲者，因員警原無買受毒品之意思，事實上不能真
    正完成買賣毒品之行為，故販毒者僅成立販賣毒品未遂罪。
    經查，被告先有販賣含有第三級毒品3,4-亞甲基雙氧苯基乙
    基胺丁酮（Eutylone）、4-甲基甲基卡西酮（4-methylmeth
    cathinone）成分之毒品咖啡包之故意，又與「彬彬」議定
    交易毒品之數量與價金，顯已著手實施販賣第三級毒品之行
    為。惟員警意在辦案，並無買受毒品之意思，故形式上被告
    與員警雖已就毒品交易達成合意，被告並已攜毒準備交付，
    但因事實上其彼此間並不能真正完成買賣毒品之行為，應認
    被告係已著手於販賣行為而未遂。是核被告所為，係犯毒品
    危害防制條例第4條第6項、第3項之販賣第三級毒品未遂罪
    。又被告持有第三級毒品純質淨重5公克以上之行為，為其
    後販賣行為所吸收，不另論罪。
　㈡刑之加重減輕：
　⒈累犯不予加重：被告前因傷害案件，經臺灣士林地方法院以1
    09年度訴字第295號判決判處有期徒刑5月確定，於109年10
    月28日易科罰金執行完畢等情，有臺灣高等法院被告前案紀
    錄表附卷可佐。被告於有期徒刑執行完畢5年以內故意再犯
    本案有期徒刑以上之罪，核屬刑法第47條第1項之累犯，然
    被告構成累犯之前案係傷害案件，與本案販賣第三級毒品未
    遂罪之侵罪質顯不相同，難認被告有何特別惡性或刑罰反應
    力薄弱之情，爰裁量不予加重其刑。
　⒉偵審自白：被告迭於警詢、偵查及本院審理中自白上開犯行
    ，應依毒品危害防制條例第17條第2項規定，減輕其刑。
　⒊未遂：被告雖已著手販賣第三級毒品犯行之實行，惟未得逞
    ，應論以未遂犯，爰依刑法第25條第2項規定，按既遂犯之
    刑度減輕其刑，並依法遞減之。
　⒋刑法第59條：按刑法第59條規定犯罪之情狀可憫恕者，得酌
    量減輕其刑，其所謂「犯罪之情狀」，與同法第57條規定科
    刑應審酌之一切情狀，並非有截然不同之領域，於裁判上酌
    減其刑時，應就犯罪之一切情狀，予以全盤考量，審酌其犯
    罪有無可憫恕之事由（即有無特殊之原因與環境，在客觀上
    足以引起一般同情，以及宣告法定低度刑，是否猶嫌過重等
    等），以為判斷。而販賣第三級毒品罪，其法定刑為「七年
    以上有期徒刑，得併科新臺幣一千萬元以下罰金」，然同為
    販賣第三級毒品之人，其原因動機不一，犯罪情節未必盡同
    ，其販賣行為所造成危害社會之程度亦屬有異，法律科處此
    類犯罪，所設之法定最低本刑相同，不可謂不重，自非不可
    依客觀之犯行與主觀之惡性二者加以考量其情狀，是否有可
    憫恕之處，適用刑法第59條之規定酌量減輕其刑，期使個案
    裁判之量刑，能斟酌至當，符合比例原則。經查，被告原欲
    販賣之第三級毒品數量僅屬零星，且金額不高，堪認對社會
    造成之不良影響尚非甚鉅，其主觀惡性或造成毒品擴散之危
    害顯然較低。辯護人復於審理中為被告辯護稱：被告犯案時
    因家庭經濟困窘，妻子懷孕，需額外開銷，被告一時情急，
    始觸重典等語（見本院卷第72頁），且有出生證明書1紙存
    卷可按（見本院卷第74頁），足見被告犯行確有特殊之原因
    與動機，客觀上足以引起一般人之同情。縱適用前揭偵審自
    白與未遂犯減刑規定，對被告科以最低度刑即有期徒刑1年9
    月，仍有法重情輕之憾。爰再依刑法第59條規定酌減其刑，
    並依法再遞減之。
　⒌被告雖分別於警詢及偵查中供出LINE暱稱「雨彤」之女子、
    微信暱稱「清心福全」之人為其毒品上游（見偵卷第31頁、
    第137頁），然警方並未因而查獲其他毒品正犯或共犯，有
    桃園市政府警察局中壢分局興國派出所偵辦「陳榮峰」涉嫌
    販賣毒品危害防制條例案職務報告在卷可查（見本院卷第88
    頁），是本案無從適用毒品危害防制條例第17條第1項之規
    定減輕其刑，附此敘明。
  ㈢量刑審酌：
    爰以行為人之責任為基礎，審酌被告正值青壯，不思循正途
    經營謀生，竟無視政府反毒政策及法令，為牟取利益而有意
    助長毒品流通，造成社會治安潛在危害，所為應予非難。惟
    念被告犯後坦承犯行，態度尚可，且本次販毒犯行未得逞，
    亦無獲利，犯罪所生損害相對輕微。另衡諸被告自陳：國中
    畢業，目前從事運輸工作，與太太、小孩同住，小孩主要是
    太太照顧，太太無業但偶爾從事網拍等智識程度暨生活狀況
    （見本院卷第72頁），且被告兒子甫於111年1月間出生，有
    出生證明書在卷可稽（見本院卷第74頁），暨其犯罪之動機
    、目的、手段等一切情狀，量處如主文所示之刑。
三、沒收
　㈠扣案毒品咖啡包72包（驗前總毛重372.76公克，驗前總純質
    淨重約6.01公克），經鑑驗後，其中47包含有第三級毒品3,
    4-亞甲基雙氧苯基乙基胺丁酮（Eutylone），其中25包含有
    第三級毒品4-甲基甲基卡西酮（4-methylmethcathinone）
    成分，有內政部警政署刑事警察局110年10月21日刑鑑字第1
    100069153號鑑定書存卷可查（見偵卷第231頁至第232頁）
    ，核屬違禁物，應依刑法第38條第1項規定沒收之。包裝上
    述違禁物之包裝袋72只，因沾有上開第三級毒品成分，依現
    行技術難以完全析離，且無析離之必要與實益，應併予沒收
    之。
　㈡扣案之iPhone手機1支（含門號0000000000號SIM卡1張），為
    供被告犯本案販賣第三級毒品未遂罪所用之物，應依毒品危
    害防制條第19條第1項規定沒收之。
據上論斷，應依刑事訴訟法第299條第1項前段，毒品危害防制條
例第4條第6項、第3項、第17條第2項、第19條第1項，刑法第11
條、第47條第1項、第25條第2項、第59條、第38條第1項，判決
如主文。
本案經檢察官徐名駒提起公訴，檢察官張友寧到庭執行職務。
中　　華　　民　　國　　111 　年　　4 　　月　　15　　日
　　　　　　　刑事第五庭審判長法  官   李小芬
　　　　　　　　　            法　官   林虹翔
　　　　　　　　　            法  官 　林志洋
以上正本證明與原本無異。
如不服本判決應於收受送達後20日內向本院提出上訴書狀，並應
敘述具體理由；其未敘述上訴理由者，應於上訴期間屆滿後20日
內向本院補提理由書（均須按他造當事人之人數附繕本）「切勿
逕送上級法院」。因疫情而遲誤不變期間，得向法院聲請回復原
狀。
                              書記官  黃傳穎
中　　華　　民　　國　　111 　年　　4 　　月　　15　　日
附錄法條：
毒品危害防制條例第4條
製造、運輸、販賣第一級毒品者，處死刑或無期徒刑；處無期徒
刑者，得併科新臺幣3千萬元以下罰金。
製造、運輸、販賣第二級毒品者，處無期徒刑或10年以上有期徒
刑，得併科新臺幣1千5百萬元以下罰金。
製造、運輸、販賣第三級毒品者，處7年以上有期徒刑，得併科
新臺幣1千萬元以下罰金。
製造、運輸、販賣第四級毒品者，處5年以上12年以下有期徒刑
，得併科新臺幣5百萬元以下罰金。
製造、運輸、販賣專供製造或施用毒品之器具者，處1年以上7年
以下有期徒刑，得併科新臺幣1百50萬元以下罰金。
前五項之未遂犯罰之。